最高法院刑事判決　　　　　　九十四年度台上字第四四九六號
　　上　訴　人　甲○○
　　　　　　　　　　　　14號.
上列上訴人因違反槍砲彈藥刀械管制條例案件，不服台灣高等法
院高雄分院中華民國九十一年十月三十日第二審判決（九十一年
度上訴字第一三三九號，起訴案號：台灣屏東地方法院檢察署九
十一年度偵字第七四九號），提起上訴，本院判決如下：
    主  文
上訴駁回。
    理  由
按刑事訴訟法第三百七十七條規定，上訴於第三審法院，非以判
決違背法令為理由，不得為之。是提起第三審上訴，應以原判決
違背法令為理由，係屬法定要件。如果上訴理由書狀並未依據卷
內訴訟資料，具體指摘原判決不適用何種法則或如何適用不當，
或所指摘原判決違法情事，顯與法律規定得為第三審上訴理由之
違法情形，不相適合時，均應認其上訴為違背法律上之程式，予
以駁回。本件上訴人甲○○上訴意旨略稱：(一)、屏東縣警察局刑
警隊肅槍組人員胡大宇、黃見成固具查緝槍械職務，但對槍械有
無殺傷力，並不具專門知識，原判決採其二人之意見，憑以認定
上訴人之槍枝具有殺傷力，自有違證據法則。況本件既未查獲土
製子彈，該二人又未提供詳盡之物理或槍枝機械功能標準，以供
驗證其鑑定之可靠性，遽因該槍枝已經換裝鋼製槍管，即謂具有
殺傷力，實過於武斷，原審未詳加審酌，顯有證據調查未盡之違
失。(二)、上訴人僅有國中學歷，並非從事機械行業維生，是否具
有改造槍枝之專業能力，且本件槍管，是否確足承受土製或制式
子彈發射時之火藥爆炸膨脹力，亦非無疑，原審未以該槍作實彈
試射之「動能測試法」鑑定，逕依「性能檢驗法」之鑑定結果，
作為認定依據，復未說明憑何認定上訴人具有主觀犯罪故意之憑
據，難認無證據調查未盡、判決不備理由之違法。(三)、原判決既
於理由二－(二)內說明採擷聯勤第二０五廠之鑑定報告書，認定本
件換裝之槍管為上訴人自製之土製槍管，卻又於理由二－(三)內，
採信上訴人所辯係將原廠金屬槍管車通之說詞，自有判決理由矛
盾之違法。(四)、上訴人有正當職業，素行良善，年紀又輕，犯後
坦承過錯，態度良好，原審僅量以法定最低刑，顯亦認情輕法重
，竟未依刑法第五十九條規定減輕其刑，即有判決不適用法則或
適用法則不當之違誤云云。惟查：(一)、證據之取捨、證明力之判
斷及事實之認定，係屬事實審法院自由判斷之職權，此項職權之
行使，倘不違背經驗法則及論理法則，即不能任意指摘為違法，
而資為上訴第三審之適法理由。又鑑定人之選任，亦屬事實審法
院之權限，苟對於待證事項具有專門知識或特別經驗，即具有鑑
定人之適格，當事人固非不得對於鑑定人之適格予以彈劾或質疑
，仍不許任意憑空予以非議。再待證事實如已經明確，即無另為
無益調查之必要，以免遲滯訴訟，浪費有限之司法資源，亦無所
謂應於審判期日調查之證據而未予調查之違法可言。本件原判決
係依憑上訴人坦承改造手槍之自白，及鑑定人胡大宇、黃見成在
第一審審理時當庭拆解上訴人遭查扣之手槍，並一致指陳該槍已
經換裝鋼製槍管，改造甚為精緻，具有殺傷力之鑑定意見，與內
政部警政署刑事警察局暨聯勤第二０五廠亦一致鑑定該槍確具殺
傷力，該廠甚且指出改造者企圖至為明顯之鑑定報告書等證據資
料，認定上訴人有原判決事實欄所載之犯行，因將第一審之科刑
判決撤銷，改判仍論處上訴人未經許可，製造其他可發射金屬或
子彈具有殺傷力之槍枝罪刑。對於上訴人僅承認改造槍枝，而矢
口否認犯罪，所為伊僅是將槍管車通，不知會有殺傷力，既未進
行實彈試射，如何認定違法云云之辯解，則引據上揭刑事警察局
函覆本件依「性能檢驗法」已足認定該槍具有殺傷力，毋須使用
「動能測試法」施以鑑定之意旨，予以指駁、說明。所為證據取
捨、證明力判斷及得心證理由，俱有卷內各證據資料在案可稽，
自形式上觀察，並未違背經驗法則及論理法則，亦無上訴意旨所
謂證據調查未盡、判決未備理由、採證違背證據法則之情形存在
。原判決理由二－(三)固說明上訴人「用電鑽將槍管車通」，但未
指係將「原廠」槍管車通，上訴意旨自行添加文字，妄指原判決
理由先後矛盾，殊非可取。再胡大宇、黃見成既已當庭拆解槍枝
，並說明性能，復與上揭二鑑定機關之鑑定意見無異，原審採信
其鑑定意見，即無上訴意旨空言質疑其專業能力，指摘違法採證
之情形可言。(二)、刑法第五十九條之酌量減輕，必其犯罪有特殊
之情狀，客觀上足以引起一般同情，認予宣告法定最低度刑猶嫌
過重者，始有其適用。至行為人是否有正當職業，素行如何，犯
後態度良劣等情狀，僅屬刑法第五十七條所列法定刑內科刑輕重
之標準，不得據為酌量減輕其刑之事由。原審既審酌上訴人改造
槍枝，對社會治安造成相當大之危害，復念其無前科，素行良善
，且犯後又能坦認犯行，態度良好等情狀，量以法定最低刑，而
未再酌量減輕其刑，即難認有判決不適用法則或適用法則不當之
違法。上訴意旨，徒憑己見，置原判決已明白論斷之事項於不顧
，且猶為單純事實之爭執，自難認為適法之第三審上訴理由。依
上說明，應認其上訴違背法律上之程式，予以駁回。
據上論結，應依刑事訴訟法第三百九十五條前段，判決如主文。
中　　華　　民　　國　九十四　年　　八　　月　 十八 　日
                      最高法院刑事第九庭
                          審判長法官  張　淳　淙
                                法官  張　春　福
                                法官  呂　丹　玉
                                法官  洪　昌　宏
                                法官  李　伯　道
      本件正本證明與原本無異
                                      書  記  官
中　　華　　民　　國　九十四　年　　八　　月　二十四　日
                                                      Ｋ
